【裁判字號】    99,裁,453
【裁判日期】    990226
【裁判案由】    水污染防治法
【裁判全文】
最  高  行  政  法  院  裁  定
                                       99年度裁字第453號
上  訴  人  國榮興業股份有限公司
代  表  人  甲○○○
訴訟代理人  方智雄  律師
被 上訴 人  臺北縣政府
代  表  人  乙○○
上列當事人間水污染防治法事件，上訴人對於中華民國98年11月
12日臺北高等行政法院98年度訴字第1381號判決，提起上訴，本
院裁定如下：
    主  文
上訴駁回。
上訴審訴訟費用由上訴人負擔。
    理  由
一、按對於高等行政法院判決之上訴，非以其違背法令為理由，
    不得為之，行政訴訟法第242條定有明文。依同法第243條第
    1項規定，判決不適用法規或適用不當者，為違背法令；而
    判決有同條第2項所列各款情形之一者，為當然違背法令。
    是當事人對於高等行政法院判決上訴，如依行政訴訟法第24
    3條第1項規定，以高等行政法院判決有不適用法規或適用不
    當為理由時，其上訴狀或理由書應有具體之指摘，並揭示該
    法規之條項或其內容；若係成文法以外之法則，應揭示該法
    則之旨趣；倘為司法院解釋或本院之判例，則應揭示該判解
    之字號或其內容。如以行政訴訟法第243條第2項所列各款情
    形為理由時，其上訴狀或理由書，應揭示合於該條項各款之
    事實。上訴狀或理由書如未依此項方法表明，或其所表明者
    與上開法條規定不合時，即難認為已對高等行政法院判決之
    如何違背法令有具體之指摘，其上訴自難認為合法。
二、緣上訴人於臺北縣鶯歌鎮○○路177號設廠從事土石加工業
    ，其事業廢（污）水報准採回收使用方式處理，民國（下同
    ）97年3月1日經被上訴人所屬環境保護局（下稱環保局）派
    員於當日18時40分許前往稽查，發現該廠利用埋設管線方式
    ，將原廢水排放至廠外地面承受水體（大漢溪），稽查人員
    於繞流排放處採取水樣送驗，結果氫離子濃度指數（pH）值
    為9.9、化學需氧量為272毫克∕公升（mg/L）、懸浮固體為
    95,700毫克∕公升（mg/L），未符合「放流水標準」所定限
    值（事業共同適用標準：氫離子濃度指數（pH）值6.0～9.0
    。土石加工業適用標準：化學需氧量100毫克∕公升、懸浮
    固體50毫克∕公升），違反水污染防治法第7條第1項、第18
    條及水污染防治措施及檢測申報管理辦法第52條第1項前段
    規定，除由被上訴人所屬環保局，從一重依水污染防治法第
    7條第1項、第40條第1項規定裁處新臺幣（下同）60萬元罰
    鍰外；另以其違規情節重大，有令其歇業之必要，乃併依同
    法第46條第1項規定勒令歇業，上訴人不服勒令歇業處分，
    提起訴願，經行政院環境保護署以97年12月4日環署訴字第0
    970060167號為撤銷原勒令歇業處分，命被上訴人於文到2個
    月內另為適法處分之訴願決定。被上訴人所屬環保局重行審
    查後，以上訴人利用埋設管線方式將原廢水排放至廠外地面
    承受水體（大漢溪），經稽查人員於排放處採取水樣送驗，
    未符合「放流水標準」所定限值，造成大漢溪嚴重淤積，違
    反水污染防治法第7條第1項規定，且情節重大有令其歇業之
    必要，乃依同法第40條第1項、第66條及第73條第6款規定，
    以97年12月10日北環水字第0970105141號函報請被上訴人及
    以97年12月11日經工字第0970930744號函（下稱原處分）勒
    令上訴人歇業，並移請被上訴人所屬經濟發展局（下稱經發
    局）執行勒令歇業事宜，上訴人不服原處分，遂循序提起行
    政訴訟。
三、本件上訴人對於臺北高等行政法院之判決上訴，主張略以：
    (一)原判決估算上訴人每天排放量約55,728立方公尺，未舉證
    以實其說，亦未敘明如何計算該數量，顯有行政訴訟法第24
    3條第2項第6款「判決不備理由」之違法。(二)上訴人將回收
    污水中之污泥乾燥後，可以單價50元至80元價格出售予花卉
    業者作為種植花卉之用或建築業管線掩埋業者，供掩埋管線
    之使用，此有上訴人銷售污泥之統一發票可稽，被上訴人主
    張上述污泥全部排放至大漢溪內，依原判決認定上訴人每年
    排放量80,496立方公尺計算，無異認定上訴人每年將價值4,
    024,800元（50元80,496＝4,024,800元）之污泥拋棄之不
    合情理結果，原審未作此種主張是否真實、可信之證據調查
    ，即草率採信，亦有行政訴訟法第243條第2項第6款「判決
    不備理由」之違法。(三)水污染防治法第66條既明文規定，勒
    令歇業處分應由主管機關轉請目的事業主管機關（行政院環
    境保護署）為之。被上訴人未依此辦理，即屬未依法行政，
    原判決謂被上訴人有權自為勒令歇業之處分云云，其法律見
    解尚非確見。(四)依上訴人96年度營利事業所得稅結算申報核
    定書及營業人銷售額與稅額申報書記載，上訴人自96年1月1
    日起至同年12月31日止，出售砂石之銷貨收入大於自外購買
    砂石回來加工之進貨成本，可見進貨之砂石及因加工附帶產
    生之污泥已全部銷售一空，上訴人不可能捨每立方公尺可賣
    50元至80元之污泥不予銷售，而甘願排棄至大漢溪中，故原
    判決就此部分，亦有判決不備理由之違法等語。經查，原判
    決業已詳述其事實認定依據及得心證之理由，並無違誤。上
    訴意旨雖以原判決違背法令為由，惟核其上訴狀所載理由，
    或係重述其在原審業經主張而為原判決摒棄不採之陳詞，或
    係執其一己之法律見解，對原判決就上訴人是否違反水污染
    防治法第7條第1項規定且情節重大有令其歇業之必要等事實
    認定為爭議，係就原審取捨證據、認定事實之職權行使，指
    摘其為不當，並就原審已論斷者，泛言未論斷，而非具體表
    明合於不適用法規、適用法規不當、或行政訴訟法第243條
    第2項所列各款之情形，難認對原判決之如何違背法令已有
    具體之指摘。依首開規定及說明，應認其上訴為不合法。
四、據上論結，本件上訴為不合法。依行政訴訟法第249條第1項
    前段、第104條，民事訴訟法第95條、第78條，裁定如主文
    。
中    華    民    國    99    年    2     月    26    日
                    最高行政法院第七庭
                        審判長法官  藍  獻  林
                              法官  曹  瑞  卿
                              法官  廖  宏  明
                              法官  張  瓊  文
                              法官  姜  素  娥
以  上  正  本  證  明  與  原  本  無  異
中    華    民    國    99    年    2     月    26    日
                              書記官  賀  瑞  鸞


司法院資訊處製作；財團法人民間司法改革基金會備份。
